臺灣臺南地方法院臺南簡易庭民事判決
111年度南小字第1721號
原      告  新光產物保險股份有限公司

法定代理人  吳昕紘  
訴訟代理人  郭逸斌  
被      告  張巧欣    籍設桃園市○○區○○路○段00○0號                        四樓

上列當事人間請求侵權行為損害賠償事件，經本院於民國111年 
12月6日言詞辯論終結，判決如下：
    主  文
被告應給付原告新臺幣79,469元，及自民國111年11月15日起至
清償日止，按年息百分之5計算之利息。
原告其餘之訴駁回。
訴訟費用新臺幣1,000元，由被告負擔新臺幣895元，餘由原告負
擔。
本判決原告勝訴部分得假執行。
    事實及理由
一、本件被告經合法通知，未於言詞辯論期日到場，核無民事訴
    訟法第386條各款所列情形，爰依原告之聲請，由其一造辯
    論而為判決。
二、原告起訴主張：原告承保訴外人文馨儀所有之車牌000-0000
    號自用小客車（下稱系爭小客車）車體損失險。被告於民國
    110年2月12日13時許，駕駛車牌0000-00號自小客車沿臺南
    市中西區開山路北向南行駛，行至該路段110號前，未保持
    安全車距，自後追撞同向在前由訴外人李子涵駕駛正停等中
    之系爭小客車，致系爭小客車受損，被告應負全部過失責任
    。原告已依保險契約賠付系爭小客車必要修復費用新臺幣（
    下同）88,816元(含工資27,450元、塗裝16,500元、零件費4
    4,866元)，爰依民法第184條第1項前段、第191條之2前段、
    保險法第53條第1項之規定，代位請求被告負損害賠償責任
    等語。並聲明：被告應給付原告88,816元，及自起訴狀繕本
    送達翌日起至清償日止，按年息百分之5計算之利息。
三、被告未於言詞辯論期日到場，亦未提出書狀作何聲明或陳述
    。
四、本院判斷之理由：
　㈠原告主張其承保系爭小客車車體險，被告於110年2月12日駕
    車沿臺南市中西區開山路由北向南行駛，行至該路段110號
    前，自後追撞在其前方正在停等之系爭小客車，致系爭小客
    車受有損害，原告已給付修復系爭小客車之理賠金88,816元
    之事實，業據原告提出系爭小客車行車執照、車險保單查詢
    列印資料、臺南市政府警察局第二分局博愛派出所道路交通
    事故當事人登記聯單、鴻源汽車股份有限公司板橋分公司估
    價單暨三聯式統一發票為證（見調解卷第15-31頁），且經
    本院依職權向臺南市政府警察局第二分局調取本件道路交通
    事故現場圖、道路交通事故調查表㈠㈡、道路交通事故照片黏
    貼紀錄表核閱無誤（見調解卷第51-73頁）。被告已於相當
    時期受合法通知，未於言詞辯論期日到場作有利於己之陳述
    ，亦未提出任何書狀或證據以供本院審酌，本院綜合上開事
    證，依調查證據之結果，堪信原告主張為真實可採。
　㈡按因故意或過失，不法侵害他人之權利者，負損害賠償責任
    ；汽車、機車或其他非依軌道行駛之動力車輛，在使用中加
    損害於他人者，駕駛人應賠償因此所生之損害，民法第184
    條第1項前段、第191條之2前段分別定有明文。又汽車在同
    一車道行駛時，除擬超越前車外，後車與前車之間應保持隨
    時可以煞停之距離，不得任意以迫近或其他方式，迫使前車
    讓道；汽車行駛時，駕駛人應注意車前狀況及兩車並行之間
    隔，並隨時採取必要之安全措施，不得在道路上蛇行，或以
    其他危險方式駕車，道路交通安全規則第94條第1項及第3項
    亦有明定。被告駕車行至肇事地點未注意車前狀況並隨時採
    取必要之安全措施，及未與前車保持隨時可以煞停之距離，
    自後追撞系爭小客車，致系爭小客車受有損害，業如前述，
    是被告前開之過失駕駛行為，甚為明確，被告就本件車禍之
    發生應負全部過失責任，堪可認定。又被告前開駕車過失行
    為與系爭小客車毀損之結果間，應認具有相當因果關係，揆
    諸上開規定，被告應就系爭小客車之損害負損害賠償責任。
　㈢次按不法毀損他人之物者，被害人得請求賠償其物因毀損所
    減少之價額；而負損害賠償責任者，除法律另有規定或契約
    另有訂定外，應回復他方損害發生前之原狀，且債權人得請
    求支付回復原狀所必要之費用，以代回復原狀，民法第196
    條、第213條第1項、第3項分別定有明文。又按物被毀損時
    ，被害人除得依民法第196條請求賠償外，並不排除民法第2
    13條至第215條之適用，惟民法第196條之規定即係第213條
    之法律另有規定，請求賠償物被毀損所減少之價額，得以修
    復費用為估定之標準，但以必要者為限，如修理材料以新品
    換舊品，應予折舊（最高法院77年第9 次民事庭會議決議參
    照）。經查，系爭小客車因本件交通事故受損，原告已支付
    修復費用88,816元，其中零件費44,866元、工資27,450元、
    塗裝16,500元等情，業據其提出鴻源汽車股份有限公司板橋
    分公司估價單暨三聯式統一發票為證（調解卷第23-31頁）
    ，是原告主張其為修復系爭小客車已支出88,816元，應為可
    採。又系爭小客車於108年12月出廠，此有公路監理電子閘
    門資料附卷可考（本院卷第19頁），距本件車禍發生時即11
    0年2月12日，已使用1年3個月，原告雖請求被告賠償全部修
    復費用，然系爭小客車毀損部分之修復，其材料之更換係以
    新品代替舊品，則計算上開材料零件之損害賠償數額時，自
    應扣除折舊部分始屬合理。而依行政院所頒固定資產耐用年
    數表及固定資產折舊率表，非運輸業用客車之耐用年數為5
    年，依平均法計算其折舊結果（即以固定資產成本減除殘價
    後之餘額，按固定資產耐用年數表規定之耐用年數平均分攤
    ，計算折舊額），每年折舊率為5分之1，並參酌營利事業所
    得稅查核準則第95條第6項規定「固定資產提列折舊採用定
    率遞減法者，以1年為計算單位，其使用期間未滿1年者，按
    實際使用之月數相當於全年之比例計算之，不滿1月者，以1
    月計」，是原告支出之零件費於扣除折舊後，原告得請求35
    ,519元【計算式：1.殘價＝取得成本÷（耐用年數＋1）即44,8
    66元÷（5＋1）≒7,478元，元以下4捨5入，下同；2.折舊額＝(
    取得成本－殘價）×1/（耐用年數）×（使用年數）即（44,86
    6元－7,478元）×1/5×(1又3/12)＝9,347元；3.扣除折舊後價
    值＝（新品取得成本－折舊額）即44,866元－9,347元＝35,519
    元】，加計無需扣除折舊之工資27,450元、塗裝16,500元，
    合計為79,469元(計算式：35,519元＋27,450元＋16,500元＝79
    ,469元)，堪認系爭小客車回復原狀之必要費用為79,469元
    。
　㈣再按被保險人因保險人應負保險責任之損失發生，而對於第
    三人有損失賠償請求權者，保險人得於給付賠償金額後，代
    位行使被保險人對於第三人之請求權；但其所請求之數額，
    以不逾賠償金額為限，保險法第53條第1項定有明文。而損
    害賠償祗應填補被害人實際損害，保險人代位被害人請求損
    害賠償時，依保險法第53條第1項規定，如其損害額超過或
    等於保險人已給付之賠償金額，固得就其賠償之範圍，代位
    請求賠償；如其損害額小於保險人已給付之賠償金額，則保
    險人所得代位請求者，應祗以該損害額為限(最高法院100年
    度台上字第1975號判決意旨參照)。原告承保之系爭小客車
    於本件車禍發生後，原告固已為系爭小客車所有權人文馨儀
    理賠修車費88,816元予鴻源汽車股份有限公司，然被告之駕
    車過失行為致系爭小客車實際所受損害為79,469元，已如前
    述，是原告給付之保險金雖高於79,469元，但其得代位向被
    告請求之損害賠償，自不得超過被保險人文馨儀實際所受之
    損害。準此，原告得請求被告賠償系爭小客車之修復費用為
    79,469元，逾此範圍之主張，則屬無據。
　㈤末按給付無確定期限者，債務人於債權人得請求給付時，經
    其催告而未為給付，自受催告時起，負遲延責任；其經債權
    人起訴而送達訴狀，或依督促程序送達支付命令，或為其他
    相類之行為，與催告有同一之效力；遲延之債務以支付金錢
    為標的者，債權人得請求依法定利率計算之遲延利息；而應
    付利息之債務，其利率未經約定，亦無法律可據者，週年利
    率為百分之5，民法第229條第2項、第233條第1項及第203條
    分別定有明文。本件原告請求被告賠償之前開金額，係屬給
    付未有確定期限之金錢債權，其請求自民事起訴狀繕本送達
    被告之翌日即111年11月15日(被告應為送達處所不明，本院
    依職權為公示送達，並於111年10月25日將公告黏貼於本院
    公告處及張貼於司法院網站，依民事訴訟法第152條規定，
    於111年11月14日發生效力，有本院公示送達公告及公示送
    達證書附於本院卷第21-25頁可憑)起至清償日止，按年息百
    分之5計算之利息，亦屬有據，應予准許。
五、綜上所述，被告因駕駛過失行為致系爭小客車受有損害，原
    告已履行其保險賠償義務賠付完畢。從而，原告依民法第18
    4條第1項前段、第191條之2前段、第196條及保險法第53條
    第1項之規定，請求被告給付79,469元，及自起訴狀繕本送
    達翌日即111年11月15日起至清償日止，按年息百分之5計算
    之利息，為有理由，應予准許；逾此範圍之請求，為無理由
    ，應予駁回。
六、末按各當事人一部勝訴、一部敗訴者，其訴訟費用，由法院
    酌量情形，命兩造以比例分擔或命一造負擔，或命兩造各自
    負擔其支出之訴訟費用；小額事件第一審法院為訴訟費用之
    裁判時，應確定其費用額，民事訴訟法第79條、第436條之1
    9第1項分別定有明文。經核本件訴訟費用額為1,000元（即
    第一審裁判費），本院審酌兩造勝敗比例，認應由被告負擔
    其中895元，餘由原告負擔。
七、本件原告勝訴部分，係屬民事訴訟法第436條之8第1項小額
    訴訟事件所為被告敗訴之判決，依同法第436條之20規定，
    應依職權宣告假執行。
八、據上論結，本件原告之訴為一部有理由、一部無理由，判決
    如主文。
中　　華　　民　　國　　111 　年　　12　　月　　20　　日
                  臺灣臺南地方法院臺南簡易庭
                                  法  官  張桂美
以上正本係照原本作成。
對於小額程序第一審判決之上訴，非以其違背法令為理由，不得為之。如不服本判決，應於送達後20日內，向本院提出上訴狀並表明上訴理由（須附繕本）且上訴狀內應記載表明（一）原判決所違背之法令及其具體內容；（二）依訴訟資料可認為原判決有違背法令之具體事實者。如委任律師提起上訴者，應一併繳納上訴審裁判費用。　　　　　　　　　　　　　　　　　
中　　華　　民　　國　　111 　年　　12　　月　　22　　日
                                  書記官  林彥丞